【裁判字號】    98,交聲,40
【裁判日期】    980331
【裁判案由】    違反道路交通管理處罰條例聲明異議
【裁判全文】
臺灣花蓮地方法院交通事件裁定          98年度交聲字第40號
原處分機關  交通部公路總局臺北區監理所花蓮監理站
異  議  人  乙○○
即受處分人
上列受處分人因違反道路交通管理處罰條例案件，對於交通部公
路總局臺北區監理所花蓮監理站民國98年1月13 日所為之處分（
處分案號：花監違字第裁44-P00000000號），聲明異議，本院裁
定如下：
    主  文
原處分關於「汽車行駛於道路上駕駛人未繫安全帶」部分撤銷。
上開撤銷部分，不罰。
其餘異議駁回。
    理  由
一、按汽車駕駛人，行經有燈光號誌管制之交岔路口闖紅燈者，
    處1,800元以上5,400元以下之罰鍰；行駛於一般道路上未繫
    安全帶者，處1,500 元之罰鍰；道路交通管理處罰條例第53
    條第1項及第31條第1項分別定有明文。又如汽車駕駛人有第
    53條情形違規者，除依原條款罰鍰外，並記違規點數3 點，
    同條例第63條第1項第3款異定有明文。
二、原處分意旨略以：本件異議人即受處分人乙○○於民國97年
    11月15日上午17時32分許，駕駛車牌號碼1378-SN 號自用小
    貨車，行經花蓮市○○路與民權八街之交岔路口時闖紅燈且
    未繫安全帶，為原舉發單位花蓮縣警察局花蓮分局員警攔檢
    ，填掣花警交字第P00000000 號舉發違反道路交通管理事件
    通知單予以舉發，嗣異議人於應到案日期前至原處分機關聽
    候裁決，經原處分機關依道路交通管理處罰條例第31 條第1
    項、53條第1項、第63條規定，於98年1月13日以花監違字第
    裁44-P00000000號違反道路交通管理事件裁決書裁處異議人
    罰鍰各新台幣（下同）1500元、2700元，並記違規點數3 點
    。
三、異議人聲明異議意旨略以：異議人並未有闖紅燈之事實，當
    時在紅綠燈前5、6公尺，我那時看是綠燈，過去後突然警察
    就把我攔下來說我闖紅燈，那時我看綠燈變紅燈，還有黃燈
    的時間夠我過路口，我拒簽，警察說那就加開一條未繫安全
    帶，並且說如果15天內不繳款說要在法院整死我，且時值冬
    天，天色昏暗，我開車開大燈車窗約留10公分，警員怎麼能
    看到我未繫安全帶，為此請求撤銷原處分云云。
四、經查：
  (一)就異議人闖紅燈部分：
    本件異議人即受處分人乙○○（下稱異議人）於上開時、地
    駕駛車牌號碼1378-SN 號自用小貨車闖紅燈之事實，業據證
    人即舉發本件違規事件之員警甲○○於本院證述「那時我跟
    巡佐在中美路與民權八街的7-11簽完巡邏表後要離開，我們
    停在往南的停車格內，我們是要往南即中美路行向是紅燈，
    我跟巡佐在中美路等紅燈，親眼目睹異議人駕駛小貨車從中
    美路往北方向行駛闖紅燈」等語在卷。再據異議人於本院陳
    述「我當時要往北，警員在對面的7-11那邊。因為7-11是紅
    綠燈旁的第二間商店，7-11在中美路上。當時警員是在中美
    路與民權8 街的十字路口等紅綠燈，我右邊一台轎車也還沒
    過，警員等紅燈的那邊有大約三四台摩托車等紅綠燈。」等
    語，足見當時證人甲○○確在中美路與民權八街交岔路口之
    中美路上停等紅燈。證人甲○○既係在十字路口處停等紅燈
    ，則對十字路口之往來人車是否依燈光號誌行駛，誤判之可
    能性低，且依異議人自承「我右邊一台轎車也還沒過，警員
    等紅燈的那邊有大約三四台摩托車等紅綠燈。」等語，可見
    異議人行向之中美路燈光號誌確為紅燈無訛，證人甲○○證
    述異議人闖紅燈之證詞，核與事實相符，堪信為真實。異議
    人有闖紅燈之行為可堪認定。
  (二)至異議人未繫安全帶部分：
    1.按法院受理交通事件，準用刑事訴訟法之規定，道路交通
      管理處罰條例第89條前段定有明文。又「認定犯罪事實所
      憑之證據，雖不以直接證據為限，間接證據亦包括在內，
      然而無論直接證據或間接證據，其為訴訟上之證明，須於
      通常一般之人均不致有所懷疑，而得確信其為真實之程度
      者，始得據為有罪之認定，倘其證明尚未達到此一程度，
      而有合理之懷疑存在而無從使事實審法院得有罪之確信時
      ，即應由法院為諭知被告無罪之判決」，有最高法院76年
      臺上字第4986號判例可資參照。是刑事訴訟法上法院認定
      事實之最重要原則之一，即認定被告有罪，就該有罪事實
      不能有任何之合理懷疑存在之原則，於法院審理行為人違
      反道路交通管理處罰條例案件時，當有其適用。易言之，
      法院於審理行為人違反道路交通管理處罰條例案件，當踐
      行完畢調查證據之程序後，為事實之認定時，如就原處分
      機關所認定之行為人違規事實仍有合理之訴訟上懷疑，而
      無法百分之百確信行為人確有該當於道路交通管理處罰條
      例各該處罰條文之構成要件事實時，此際即應依訴訟上之
      待證事實「倘有懷疑，則從被告之利益作解釋」之證據法
      則，作對受處分人有利之認定。
    2.本件證人即舉發上揭違規行為之員警甲○○於本院雖證述
      「我在開舉發闖紅燈單時巡佐說異議人也沒繫安全帶，我
      就一併告發，寫在一張舉發單上」、「我們兩個同事親眼
      日睹異議人闖紅燈及未繫安全帶，攔停下來後才叫異議人
      下車。異議人本來就沒有關窗，那時天色可以看得到」云
      云。然查：本件違規時間97年11月15日17時32分，為冬冷
      天氣，一般駕駛人行車時應不會搖下全部車窗，異議人辯
      稱當時車窗僅留約10公分縫隙，堪合於常情。又查97年11
      月15日之日落時刻為17時08分，有中央氣象局日出日沒時
      刻表在卷可參。本件違規時間為下午17時32分，已為日落
      後時分，當時天色應已昏暗，又既係闖紅燈，必是快速通
      過路口，則於天氣昏暗、車窗阻隔視線之情況下，警員在
      對向車道對於快速通過之車輛駕駛人有無繫安全帶之情形
      ，能否清楚辨視已有困難，即非無誤認可能。再依本件舉
      發違規通知單之記載，於違規事實欄內記載「闖紅燈」，
      而「未繫安全帶」等字係記載於違規事實欄「闖紅燈」之
      欄外上方處，違規法條之記載亦同此情形，有舉發違規通
      知單在卷可參；再據證人甲○○證述「我在開舉發闖紅燈
      單時巡佐說異議人也沒繫安全帶，我就一併告發。」等語
      ，可見證人甲○○於製單舉發時，僅針對異議人闖紅燈之
      違規行為，原並無舉發「未繫安全帶」之意，而係寫完「
      闖紅燈」後始臨時於欄外加記「未繫安全帶」及違規法條
      ，此與一般員警舉發多項違規行為時均於開單前即同時告
      知全部違規事由且將違規事、法條均記載於各該欄內之經
      驗法則有違，是本件異議人於駕車時是否確未繫安全帶，
      尚有可疑，而證人即舉發員警之證詞，尚難證明異議人有
      未繫安全帶之違規行為。此外復查無其他積極證據足以證
      明異議人人有原處分機關所認定「未繫安全帶」之違規行
      為，依前揭說明，自應作對異議人有利之認定，原處分機
      關不察，遽對異議人為前開裁決，即難認為允當。
  (三)綜上所述，異議人闖紅燈之違規事實明確，原處分機關依道
    路交通管理處罰條例第53條第1項、第63 條規定，裁處異議
    人罰鍰2700元，核無不當，此部分異議為無理由，應予駁回
    。另就「未繫安全帶」部分，原處分機關未查，逕對異議人
    裁處罰鍰1500元之處分，尚有未洽，異議人此部分異議為有
    理由，應由本院將此部分之處分撤銷，改諭知此部分為不罰
    ，以資適法。
五、據上論斷，應依道路交通案件處理辦法第19條、第20條前段
    ，裁定如主文。
中    華    民    國    98    年    3     月    31    日
                  交通法庭    法  官  蔡寶樺
上列正本證明與原本無異。
如對本裁定不服，應於送達後5 日內，向本院提出抗告狀（應抄
附繕本）。
中    華    民    國    98    年    3     月    31    日
                              書記官


司法院資訊處製作；財團法人民間司法改革基金會備份。
